臺灣雲林地方法院刑事判決
111年度金訴字第141號
公  訴  人  臺灣雲林地方檢察署檢察官
被      告  羅貫宇


上列被告因違反洗錢防制法等案件，經檢察官提起公訴（111年
度偵字第3727、4904號），被告於本院準備程序中，就被訴事實
為有罪之陳述，經告以簡式審判程序之旨，並聽取當事人之意見
後，本院合議庭裁定由受命法官獨任進行簡式審判程序，並判決
如下：
　　主　　　文
羅貫宇幫助犯洗錢防制法第十四條第一項之一般洗錢罪，處有期
徒刑貳月，併科罰金新臺幣貳仟元，罰金如易服勞役，以新臺幣
壹仟元折算壹日。
    事實及理由
一、犯罪事實：
　　羅貫宇雖已預見提供自己在金融機構開設之帳戶存摺、提款
    卡、密碼供他人使用，該人可能以該帳戶作為實施詐欺取財
    等犯罪之工具，亦可能為他人做為掩飾、隱匿刑法第339條
    詐欺取財罪犯罪所得之來源、去向之工具，仍以縱然有人持
    以犯罪亦無違反其本意之幫助詐欺、洗錢犯意，於民國110
    年10月中旬，在不詳處所，將其向兆豐國際商業銀行股份有
    限公司所申辦帳號00000000000號帳戶（下稱兆豐銀行帳戶
    ）之存摺、提款卡及密碼等物，交付予綽號「阿偉」之真實
    姓名、年籍不詳詐欺集團成員使用，以此方式幫助該人從事
    詐欺犯行。嗣該詐欺集團於取得該帳戶後，共同基於意圖為
    自己不法所有之犯意聯絡，於不詳時間，架設Shopify電商
    平台網站，分別為下列詐騙黃川瑋、陳智洲行為：㈠黃川瑋
    於110年5、6月間某日，下載上開網站之APP後，詐欺集團成
    員向黃川瑋佯稱：購買商品需匯款至指定帳號云云，致黃川
    瑋陷於錯誤，而依該人之指示，分別於110年11月4日13時51
    分許、翌(5)日13時32分許，委由友人董巽金至臺中市○區○○
    路000號之郵局內，各臨櫃匯款新臺幣（下同）20萬元、60
    萬元至上開兆豐銀行帳戶內後，旋遭提領一空。㈡另於110年
    9月22日，假藉李佑名義經由通訊軟體LINE與陳智洲互加為
    好友，向陳智洲佯稱：Shopify電商找渠投資云云，致陳智
    洲陷於錯誤，而依該人之指示，於110年11月4日，至新北市
    淡水區之第一銀行內，各臨櫃匯款10萬元、15萬7,000元至
    上開兆豐銀行帳戶內後，旋遭提領一空。
二、嗣黃川瑋、陳智洲於匯款後發覺有異，始知受騙，因而報警
    循線查獲上情。
三、案經黃川瑋訴由桃園市政府警察局桃園分局、陳智洲訴由苗
    栗縣警察局頭份分局報告臺灣雲林地方檢察署檢察官偵查起
    訴。
四、證據名稱：
　㈠被告羅貫宇於本院審理時之自白(本院卷第38頁)。
  ㈡證人即告訴人黃川瑋於警詢、偵查之證述（桃園分局警卷第7
    至8頁、第9至10頁；第3727號偵卷第25至27頁）。
　㈢證人董巽金於警詢之證述（桃園分局警卷第11至12頁)。　
　㈣證人即告訴人陳智洲於警詢之證述（頭份分局警卷第12至13
    頁）。
　㈤郵政跨行匯款申請書2紙（桃園分局警卷第49至50頁）
　㈥兆豐國際商業銀行股份有限公司110年11月24日兆銀總集中字
    第1100063873號函暨被告羅貫宇之客戶基本資料表、客戶存
    款往來交易明細表（桃園分局警卷第51至59頁）
　㈦兆豐國際商業銀行股份有限公司110年12月22日兆銀總集中字
    第1100070440號函暨被告羅貫宇之客戶基本資料表、客戶存
    款往來交易明細表（頭份分局警卷第8至11頁）　
五、論罪科刑：
　㈠核被告羅貫宇所為，係犯刑法第30條第1項前段、第339條第1
    項之幫助犯詐欺取財罪，及刑法第30條第1項前段、洗錢防
    制法第14條第1項之幫助一般洗錢罪。
　㈡被告以一提供前開兆豐銀行帳戶資料之行為，幫助詐欺集團
    詐欺告訴人之財物及洗錢，係以一幫助行為觸犯數罪名，為
    想像競合犯，應依刑法第55條前段規定，從一重之幫助一般
    洗錢罪處斷。
　㈢被告基於幫助之犯意而為一般洗錢罪，應依刑法第30條第2項
    規定，按正犯之刑減輕之。又被告於本院審理中自白幫助洗
    錢犯罪，應依洗錢防制法第16條第2項規定，遞減輕其刑。
　㈣爰審酌被告為有相當社會經驗之成年人，應知悉金融帳戶為
    個人理財工具，其專有性甚高，竟輕率提供自己之帳戶供不
    詳人士使用，而幫助他人犯詐欺、洗錢之行為，造成告訴人
    受有財產上損害，所為實不足取，惟念其犯後坦承犯行(就
    上開幫助詐欺犯行，亦符合幫助犯減刑之事由)，且與告訴
    人黃川瑋成立調解，賠償其損害（另告訴人陳智洲經合法通
    知則未到庭，故無法一併移送調解），兼衡本件告訴人所受
    之損失，及被告自陳教育程度為高中畢業，現在果菜市場擔
    任送貨工作，月薪約3萬5000元，未婚，與父親同住（本院
    卷第41頁）之家庭及生活狀況等一切情狀，量處如主文所示
    之刑，並就所處罰金刑併諭知易服勞役之折算標準。
六、本件無積極證據證明被告就此犯行確已實際獲有報酬，難以
    認定有何犯罪所得，自不予宣告沒收。
據上論斷，應依刑事訴訟法第273條之1第1項、第299條第1項前
段、第310條之2、第454條第1項，判決如主文。
本案經檢察官姜智仁提起公訴，檢察官黃立宇到庭執行職務。
中　　華　　民　　國　　111 　年　　11 　　月　  9　　日
                      刑事第四庭　法　官　吳昆璋
以上正本證明與原本無異。
如不服本判決應於收受判決後20日內向本院提出上訴書狀，並應
敘述具體理由；其未敘述上訴理由者，應於上訴期間屆滿後20日
內向本院補提理由書（均須按他造當事人之人數附繕本）。「切
勿逕送上級法院」。
告訴人或被害人不服本判決，應具備理由請求檢察官上訴，其上
訴期間之計算係以檢察官收受判決正本之日期為準。
                                  書記官  詹惠如
中　　華　　民　　國　　111 　年　　11　　月　　9 　　日
附錄本案論罪科刑法條：
中華民國刑法第339條
意圖為自己或第三人不法之所有，以詐術使人將本人或第三人之
物交付者，處5年以下有期徒刑、拘役或科或併科50萬元以下罰
金。
以前項方法得財產上不法之利益或使第三人得之者，亦同。
前二項之未遂犯罰之。
洗錢防制法第2條
本法所稱洗錢，指下列行為：
一、意圖掩飾或隱匿特定犯罪所得來源，或使他人逃避刑事追訴
    ，而移轉或變更特定犯罪所得。
二、掩飾或隱匿特定犯罪所得之本質、來源、去向、所在、所有
    權、處分權或其他權益者。
三、收受、持有或使用他人之特定犯罪所得。
洗錢防制法第14條
有第二條各款所列洗錢行為者，處7年以下有期徒刑，併科新臺
幣5百萬元以下罰金。
前項之未遂犯罰之。
前二項情形，不得科以超過其特定犯罪所定最重本刑之刑。